臺灣屏東地方法院民事裁定　　　　　　100年度家聲字第218號
聲　請　人　朱秀蘭
上列當事人聲請選任受監護宣告人之特別代理人事件，本院裁定
如下：
    主  文
選任林英美（女、民國○○○年○月○日生，身分證統一編號：
Ｚ000000000號）為受監護宣告人林惠珠（女，民國○
○○年○月○○○日生，身分證統一編號：Ｚ00000000
0號）辦理如附件所示事宜之特別代理人。
聲請程序費用新台幣壹仟元由聲請人負擔。
    理  由
一、聲請意旨略以：受監護宣告人林惠珠於民國（下同）85年11
    月29日經鈞院為禁治產宣告（98年11月23日修法為監護宣告
    ）生效，聲請人朱秀蘭為監護人。聲請人朱秀蘭向屏東縣政
    府申請100 年度修繕住宅貸款利息補貼，經查符合規定，惟
    辦理貸款需由住宅所有權人提供設定抵押權以資擔保。該待
    修繕之房屋（屏東縣屏東市○○里○○街30巷6 號）所有權
    屬聲請人所有，但所座落之土地係聲請人與受監護宣告人林
    惠珠所共有，聲請人與林惠珠同住於待修繕之房屋，自85年
    起由聲請人服侍護養林惠珠迄今，為使受監護宣告人林惠珠
    有更佳居住環境護養身體，向政府申請貸款利息補助，惟聲
    請人兼受監護宣告人林惠珠之法定代理人，於辦理設定抵押
    事宜涉及自己代理與利益衝突，無法代理，而林英美為受監
    護宣告人之外甥女，經常關心林惠珠，爰聲請選任林英美為
    受監護宣之人林惠珠辦理如附表所示事宜之特別代理人。
二、按民法總則中華民國97年5 月2 日修正之條文施行前，已為
    禁治產宣告者，視為已為監護宣告，並於修正施行後，適用
    修正後之規定，民法總則施行法第4 條第2 項定有明文。次
    按監護人之行為與受監護人之利益相反或依法不得代理時，
    法院得因監護人、受監護人、主管機關、社會福利機構或其
    他利害關係人之聲請或依職權，為受監護人選任特別代理人
    ，民法第1098條第2 項定有明文，上述關於未成年人監護之
    規定，於成年人之監護準用之，民法第1113條亦定有明文。
    可知修正施行前已受禁治產宣告者，於修正施行後，其監護
    人之行為與受監護人之利益相反或依法不得代理時，即應為
    受監護人選任特別代理人。
三、經查，聲請人主張之事實，業據其提出屏東縣政府100 年10
    月27日屏府城都字第1000284627號函暨修繕住宅貸款利息補
    貼證明、戶籍謄本、85年度禁字第30號裁定書等件為證，堪
    信為真實。朱秀蘭既為受監護宣告人林惠珠之法定代理人，
    於以受監護宣告人林惠珠之財產設定抵押時，關於辦理抵押
    登記事宜，有利益衝突及自己代理，依法不得代理，自有為
    林惠珠選任特別代理人之必要。本院審酌關係人林英美為受
    監護宣告人之外甥女（受監護宣告人之五哥之長女），平時
    與受監護宣告人林惠珠往來密切，且與本件辦理貸款事宜無
    利害關係，宜乎擔任受監護宣告人林惠珠辦理本件如附件所
    示貸款事宜之特別代理人，爰裁定如主文所示。又依修正後
    之民法第1099條、第1099條之1 規定，監護人於處分受監護
    宣告人之不動產時，仍應聲請法院許可。本件聲請人如以受
    監護宣告人之系爭土地做為抵押權設定，即屬不動產之處分
    ，即應先聲請法院審核對受監護宣告有無不利，如未經聲請
    許可代理處分，仍不生處分（設定不動產抵押）之效力，附
    予敘明。
四、依非訟事件法、第21條第1 項、第24條第1 項第，裁定如主
    文。
中    華    民    國   100    年    11    月    28    日
                        家事庭法  官  朱盈吉
以上正本係照原本作成。
如不服本裁定應於送達後10日內向本院提出抗告狀，並繳納抗告
費新臺幣1,000元。
中    華    民    國   100    年    11    月    28    日
                              書記官  蔡明株